【裁判字號】    99,訴,3085
【裁判日期】    991027
【裁判案由】    侵權行為損害賠償
【裁判全文】
臺灣臺北地方法院民事判決              99年度訴字第3085號
原      告  乙○○
原      告  甲○○
上二人共同
訴訟代理人  蔡德倫律師
被      告  丙○○
被      告  丁○○
上二人共同
訴訟代理人  陳緯慶律師
上二人共同
複代理人    陳雅萍律師
上列當事人間請求侵權行為損害賠償事件，本院於民國99年10月
13日言詞辯論終結，判決如下：
    主  文
被告應連帶給付原告乙○○新臺幣陸拾萬元，及自民國九十九年
八月二十日起至清償日止，按年息百分之五計算之利息。
被告應連帶給付原告甲○○新臺幣壹拾萬元，及自民國九十九年
八月二十日起至清償日止，按年息百分之五計算之利息。
原告其餘之訴駁回。
訴訟費用由原告乙○○負擔百分之五十、原告甲○○負擔百分之
十，餘由被告連帶負擔。
本判決第一項、第二項如原告乙○○以新臺幣貳拾萬元供擔保後
、原告甲○○以新臺幣萬元後供擔保後，得假執行。但被告如
以新臺幣柒拾萬元為原告預供擔保後，得免為假執行。
原告其餘假執行之聲請駁回。
    事實及理由
一、原告起訴主張：
    (一)原告乙○○於臺北市東區五分埔店面（臺北市○○路459
      巷5 弄36號之1 ）獨資經服飾買賣20多年，由於物美價廉
      ，素有商譽並信用良好，原告甲○○則自民國96年8 月起
      受僱為原告乙○○員工迄今，幫忙服飾銷售。被告丙○○
      於原告乙○○店鋪對面開設服飾店（臺北市○○路459 巷
      5 弄33號），而被告丁○○則為被告丙○○之女，每天均
      至被告丙○○處上班，主要從事招攬客戶與銷否服飾。雙
      方均從事服飾買賣多年，本相安無事，嗣原告乙○○因經
      濟景氣下滑，遂改變策略開始銷售便宜服飾，即每件新臺
      幣（下同）100 元之女性服飾，營業狀況十分良好，被告
      等見有利可圖，亦跟進兜售便宜服飾，本於和氣生財之立
      場，原告並不以為意。詎料，被告丁○○於95年夏季起，
      因自身情緒管理能力障礙所致，多次無端辱罵原告乙○○
      、甲○○及前往原告店家之客戶，經原告等提出告訴，被
      告丁○○因犯恐嚇及公然侮辱罪遭判處拘役70日，並於99
      年5 月18日確定在案（本院98年度易字第3415號刑事判決
      、臺灣高等法院99年度上易字第1021號刑事判決）。惟被
      告丁○○於判決確定後，竟仍依然惡意辱罵及毀謗原告等
      及其客戶，顯屬透過背於善良風俗之方法加損害於原告之
      名譽及信用權，並違反保護他人之法律，應就原告所受之
      授害負賠償責任。又被告丁○○多次辱罵原告及其客戶，
      均於店鋪營業時間，目的亦出於打擊原告等名譽、信用而
      圖搶奪生意，客觀上足認與其執行職務有關，則被告丙○○身為僱用人並為被告丁○○之父親，深知被告丁○○長
      年無端辱罵原告等情事，不思加監督，卻忽視不理或至多
      告知被辱罵之人不要理他等消極方式應對，瑯選任受僱人
      及監督其職務之執行，難謂已盡相當之注意，被告丙○○
      即應與被告丁○○就原告等之損害負連帶責任。
    (二)原告乙○○因受被告丁○○長期辱罵達4 年之久，原告乙○○經營服飾買賣，每月營業額約60萬元左右，因被告丁○○無端辱罵客人，被罵辱者往往不會再行上門光顧，並
      可能知他人不要前往原告店鋪購買以免突遭辱罵，是單以
      營業額10％保守估計，尚不包括其他無形之信用減損及商
      業機會喪失之情形下，原告即受有288 萬之營業損失；遑
      論在長期辱罵以及隨時處於生命危險之精神緊繃下，原告
      乙○○因而長期失眠，並求助精神科醫生，身心備受煎熬
      ，據此原告乙○○於財產上或非財產上損害均已達200 萬
      元以上，自得請求被告應連帶給付原告200 萬元之損害。
      又原告甲○○僅為服飾店員工，其自96年8 月起即常遭被
      告丁○○無故辱罵甚至指為小偷，個人名譽與精神狀態受
      有嚴重折磨，亦得其就所受之精神上痛苦請求非財產上損
      害賠償100萬元。
    (三)為此，原告爰依侵權行為之法律關係，並依民法第184 條
      第1 項、第2 項及第188 條規定，請求被告連帶負損害賠
      償責任等語。並聲明：
      1.被告應連帶給付原告乙○○200 萬元及自起訴狀本送達
        翌日起至清償日止，按年息5 ％計算之利息。
      2.被告應連帶給付原告甲○○100 萬元，及自起訴狀繕本
        送達翌日起至清償日止，按年息5 ％計算之利息。
      3.願供擔保以代釋明，請宣告假執行。
二、被告則以：
    (一)被告丁○○與原告彼此間相處不睦，係因原告時而辱罵被
      告丁○○，對於長期為躁鬱症所苦之被告丁○○，非僅未
      以同理心對待，反於其客戶前宣揚被告丁○○患有躁鬱症
      ，並時而對外以「龍發堂」、「阿達阿達」、「頭殼壞了
      」、「白痴」等言語詆毀被告丁○○，甚或以台語辱罵被
      告丁○○丟人現眼等語。致被告丁○○之躁鬱症因原告等
      長期言語辱罵之剌激而加重，無法控制於病情發作之言行
      ，是被告丁○○對於躁鬱症發作時自身與原告間對話並無
      意識，原告仍舉證被告丁○○有對原告為所述言行之事實
      。況縱認被告丁○○確有如原告所述辱罵原告等言行，亦
      係因原告在明知被告丁○○罹患有躁鬱症之情形下，刻意
      激怒被告丁○○，誘發被告丁○○之躁鬱症發作所致，依
      民法第217 條第1 項規定，原告之行為亦與有過失，被告
      即得請求減經或免除賠償金額。
    (二)被告丁○○並非受僱於被告丙○○，其係以自己經營服飾
      店之意思與被告丙○○共同從事服飾店之經營。又縱認被
      告丁○○與被告丙○○間事實上僱傭關係存在，然被告丁○○與原告私人間衝突所引起之辱罵行為，於客觀上難認
      與其銷售服飾之業務上行為相關，且非基於服飾銷售者地
      位上繼續反復所執行之事務，亦非完成服飾銷售主要業務
      所附隨之準備工作與輔助事務，更無從使一般第三人即得
      認識該等言行乃係被告丁○○於服飾銷售之業務上必要行
      為，即非屬執行業務相關行為，即難以此為由主張僱傭人
      於選任受僱人及監督其職務之執行未盡相當之注意，被告
      丙○○自無須與被告丁○○負連帶責任。另被告丁○○為
      成年人，須就其個人言行擔負其責，身為父親之被告丙○○依法並無監督被告丁○○之義務。
    (三)又被告丁○○與原告等間之言語衝突乃係偶發之行為，並
      無原告所稱長期辱罵達4 年之久情形，且亦非每日謾罵，
      則既係偶發行為，無論原告等4 年來是否受有營業損失，
      均無由將長期之營業損失歸責於偶發行為所致。另原告雖
      稱其每月營業額60萬左右，就此未見原告舉證，亦與財政
      部臺北市國稅局營業稅定課徵核定稅額相左，原告應就其
      實際受有營業損失及其損失數額提出確切證明。甚者，被
      告丁○○與原告間縱曾發生言語衝突，然未必生原告等客
      戶流失或營業額減損之情形，茲原告等身有業營額下降情
      形，亦有可能與商業環境變化、景氣復甦程度等因素有關
      ，原告仍應就其受有營業損失，及該損失係因兩造間之衝
      突所致為必要之舉證。
    (四)原告乙○○就其主張失眠及求助精神科之情形，並未見其
      與證，且縱有此情，亦未必與被告丁○○之辱罵行為有關
      ；另被告丁○○亦否認有自96年8 月起長期辱罵原告甲○○及誣指其為小偷之情。又被告丁○○係躁鬱症患者，因
      原告等之挑釁行為而生此糾紛，且原告等亦多次辱罵被告
      丁○○，原告應無精神上受損之情形，況被告丁○○與原
      告等間至多僅係言語上衝突，原告若受有非財產上損害，
      其損害亦甚輕微，考量兩造之身分、地位及被告為躁鬱症
      患者，原告所請求之非財產上損害之數額明顯過鉅。
    (五)並聲明：原告之訴及假執行聲請均駁回；如受不利判決，
      願供擔保請准宣告免為假執行。
三、兩造不爭執之事實：（見本院99年10月13日言詞辯論期日筆
    錄，卷第76頁）
    (一)原告乙○○在臺北市東區五分埔店面（臺北市○○路459
      巷5 弄36號之1 ）獨資經營服飾，原告甲○○於96年8 月
      間受原告乙○○的僱用在前開服飾店販賣服飾。
    (二)被告丙○○、被告丁○○均在原告乙○○服飾店對面的服
      飾店（臺北市○○路459 巷5 弄33號）經營銷售服飾，被
      告丁○○為被告丙○○的女兒。
    (三)本院98年度易字第3415號刑事判決、臺灣高等法院99年上
      易字1021號刑事判決，就被告丁○○98年4 月2 日晚間七
      時恐嚇原告乙○○之行為、98年4 月7 日下午四時許公然
      侮辱原告乙○○之行為判決被告丁○○有罪確定。
四、本件兩造爭執之要旨：
    (一)本院98年度易字第3415號刑事判決、臺灣高等法院99年上
      易字1021號刑事判決所認定被告丁○○恐嚇及公然侮辱的
      事實，是否對原告構成名譽權及營業權的侵害？
    (二)原告主張被告丁○○有如附件12次侮罵原告或原告的客人
      之事實，是否對原告構成名譽權及營業權的侵害？
    (三)被告丁○○之前開行為，原告得請求被告丁○○之損害賠
      償數額為何？
    (四)被告丙○○是否要為被告丁○○之前開行為負損害賠償之
      責任，原告主張被告丙○○應依民法第188 條、第187 條
      負責（先位188 條、備位187 條），是否有理？
五、得心證之理由：
    (一)本院98年度易字第3415號刑事判決、臺灣高等法院99年上
      易字1021號刑事判決所認定被告丁○○恐嚇及公然侮辱的
      事實，是否對原告構成名譽權及營業權的侵害？
      1.按「因故意或過失，不法侵害他人之權利者，負損害賠
        償責任。故意以背於善良風俗之方法，加損害於他人者
        亦同。違反保護他人之法律，致生損害於他人者，負賠
        償責任。但能證明其行為無過失者，不在此限。」，民
        法第184 條第1 項、第2 項定有明文。又刑事訴訟判決
        所認定之事實，固非當然有拘束民事訴訟判決之效力，
        但民事法院調查刑事訴訟原有之證據，而斟酌其結果以
        判斷事實之真偽，並於判決內記明其得心證之理由，即
        非法所不許（最高法院49年臺上字第929 號判例可資參
        照）。是本院自得調查刑事訴訟中原有之證據，斟酌其
        結果以判斷被告丁○○之行為是否構成原告名譽權及營
        業權受侵害之事實。
      2.經查，原告乙○○以被告丁○○有於98年4 月2 日晚間
        7 時許恐嚇行為、98年4 月7 日下午4 時許公然侮辱行
        為為由，對被告丁○○提出刑事告訴，經本院刑事庭以
        98年度易字第3415號刑事判決，認定被告丁○○在前開
        時、地係觸犯刑法第305 條之恐嚇危害安全罪及同法第
        309 條第1 項之公然侮辱罪，判處被告丁○○應執行拘
        役70日，案並經臺灣高等法院以96年度上易字第1021號
        判決駁回被告丁○○之上訴而告確定等情，為兩造所不
        爭執，並經本院依職權調閱該刑事卷宗查核屬實。而本
        院細觀諸該刑事判決之認定事實，被告丁○○確實在前
        開時、地以「不必房租就贏你、要趕快搬走，不然每天
        來罵讓你生意做不下去、並要找人來亂你生意」、「看
        三小，再看要把眼睛挖出來」等語恐嚇原告乙○○，並
        致其內心恐懼不安達於危害安全之程度，核與原告乙○○及當時在場之原告甲○○及證人潘惠美於前開刑案審
        理時證稱情節大致相符（見本院刑案卷第31頁、第36頁
        及第39頁反面審判筆錄參照）；此外，被告丁○○於98
        年4 月7 日商店門口，屬多數人所可共見共聞之狀態，
        以攻擊性言語辱罵原告「老處女、老女人、嫁不出去的
        老女人、棺材鑽一半都嫁不出去的女人、破雞巴、不要
        臉」之事實，除與原告乙○○、甲○○於前開刑案審理
        時證述情節互核一致外（見本院刑案卷第31、32頁、第
        36頁審判筆錄參照），復據被告丙○○即被告丁○○之
        父親及證人林育純於偵查程序指述綦詳（見該刑案偵查
        卷第43頁、第27頁）。依前，本院堪認被告丁○○於98
        年4 月2 日、98年4 月7 日確實分別以前開言語恐嚇及
        辱罵原告乙○○。
      3.次按名譽有無受損害，應以社會上對個人評價是否貶損
        作為判斷之依據，苟其行為足以使他人在社會上之評價
        受到貶損，不論其為故意或過失，均可構成侵權行為，
        其行為不以廣佈於社會為必要，僅使第三人知悉其事，
        亦足當之（最高法院90年度台上字第646 號判例可資參
        照）。又營業權依德國民法通說係屬德國民法第823 條
        第1 項所指之其他權利，具有絕對性之性質，而我國民
        法第184 條第1 項所稱之權利，是否包含營業權，學者
        多認其為一獨立之無體財產權，直接妨害營業，或因有
        效處分使事實上減縮或喪失權利，即有構成營業權之侵
        害（參史尚寬教授所著債法總論第135 頁）。茲既，被
        告丁○○有於前開時、地以「不必房租就贏你、要趕快
        搬走，不然每天來罵讓你生意做不下去、並要找人來亂
        你生意」、「看三小，再看要把眼睛挖出來」、「老處
        女、老女人、嫁不出去的老女人、棺材鑽一半都嫁不出
        去的女人、破雞巴、不要臉」等語恐嚇及辱罵原告乙○○，衡諸一般社會通念，被告丁○○對於原告乙○○所
        為恐嚇，已足生影響妨害原告乙○○服飾店之繼續經營
        ，且其對原告乙○○所為辱罵之攻擊性言語，亦令原告
        乙○○人格尊嚴貶損，在精神上、心理上感受到難堪、
        不快，並使原告乙○○在社會之評價受到貶損；加以，
        被告丁○○係於臺北市著名之五分埔服飾商圈為此恐嚇
        及公然侮辱行為，為多數人所能共見聞之場所。堪認原
        告乙○○主張其名譽權及營業權因被告丁○○前開言詞
        而受侵害，洵屬有據。
      4.至於，被告丁○○辯稱前開言詞係因原告長期言語辱罵
        之剌激，造成其躁鬱症之加重，無法控制於病情發作之
        言行，其對於躁鬱症發作時與原告間之對話並無意識云
        云。惟按主張法律關係存在之當事人，須就該法律關係
        所具備之要件事實負舉證責任，倘不能盡其舉證責任時
        ，即應承受不利益之結果，此觀民事訴訟法第277 條之
        規定自明。而原告於起訴原因已有相當之證明，而被告
        於抗辯事實並無確實證明方法，僅以空言爭執者，當然
        認定其抗辯事實之非真正，而應為被告不利益之裁判（
        最高法院18年上字第1679號判例參照）。準此，本件被
        告丁○○既有以恐嚇及公然侮辱之行為，而侵害被告丁○○之名譽權及營業權，業如前述，則被告丁○○辯稱
        其與原告乙○○對話時並無意識，即應由被告丁○○就
        其躁鬱症發作之事實負舉證責任，雖被告丁○○提出臺
        北市聯合醫院忠孝院區之診斷證明書為據（見本院卷第
        96至97頁），然核被告丁○○前揭所為恐嚇及公然侮辱
        之言語內容，語意連貫完整，已難認係無意識下所為之
        行為，復佐以被告丁○○於前開刑事案件審理時所為之
        反詰問內容（見本院刑案卷第32至34頁背頁），被告丁○○對於98年4 月2 日、98年4 月7 日當日所發生之過
        程知之甚詳，堪認其斯時非處於無意識之狀態。是僅以
        被告丁○○所提出之診斷證明書，仍難遽認被告丁○○
        於為前揭言語及行為時，係因躁鬱症而處於無意識狀態
        之抗辯為真實。
      5.另關於原告甲○○名譽權有無受侵害部分，因前開刑事
        判決所認定者，係被告丁○○對原告乙○○所為恐嚇及
        公然侮辱之犯罪事實，未包括原告甲○○在內，本院尚
        難據此認定被告丁○○有何侵害原告甲○○之名譽權。
    (二)原告主張被告丁○○有如附件12次侮罵原告或原告的客人
      之事實，是否對原告構成名譽權及營業權的侵害？
      1.原告復主張被告丁○○因自身情緒管理能力障礙，計12
        次無端辱罵原告乙○○、甲○○及前往原告店家之客戶
        等情，業據其提出言詞侮辱影像畫面之譯文整理節錄（
        見本院卷第4 至5 頁）、及影像畫面光碟二片（見本院
        卷第5 頁、第80頁背）為證。被告復對於能證明被告丁○○有言詞或行動之事表示不爭執（見本院99年10月13
        日言詞辯論筆錄，卷77頁）。則本院依原告所提出之影
        像畫面光碟內容，復佐以前揭影像畫面之譯文整理節錄
        ，堪認被告丁○○確有於如譯文整理節錄所載之日期，
        及另於99年8 月8 日、99年9 月4 日、99年9 月21日，
        分別辱罵原告乙○○、甲○○及原告客戶之情。另參酌
        前諸(一)之3.之說明，被告丁○○既有於原告乙○○店面
        為如附件譯文整理節錄所載之言詞侮辱之行為，且經本
        院核其內容相符，被告丁○○除了以言詞辱罵原告外，
        另對原告店內客人辱罵「老太婆還在挑啊!沒錢就不要
        買嘛!老太婆怎麼穿都是醜，老太婆怎麼穿都是醜!」、
        「黃臉婆啊!人就在黃了還穿這麼黃啊!」、「死肥婆挑
        這麼久啊!這麼胖的SIZE沒有啦!」、「老阿嬤還在挑啊
        !以為在選珠寶啊!一件才100塊挑這麼久!老阿嬤怎麼穿
        都老!不用再挑了!」...等等言詞，足認其目的在打擊
        原告店內之生意，此觀錄影畫面客人亦因此離去可資證
        明，堪認被告丁○○前揭言語確實已侵害原告乙○○之
        名譽權、營業權及原告甲○○之名譽權，是原告此部分
        主張，堪信為真實。
      2.被告丁○○復辯稱其有躁鬱症，為前揭言語時係無意識
        狀態云云。然承如前揭(一)之4.所述，被告丁○○所提出
        之診斷證明書，僅得證明其受有創傷壓力症候群，尚不
        足證明其於為如譯文整理節錄之辱罵言詞時，係處於無
        意識狀態，況審酌被告丁○○陸續所為之言詞侮辱內容
        ，均與其辱罵之時間、地點及對象上，於情境上核屬相
        符，本院自難認被告丁○○係處於無意識狀態，被告丁○○此部分所辯，不足為取。
    (三)被告丁○○之前開行為，原告得請求被告丁○○之損害賠
      償數額為何？
      1.按因故意或過失，不法侵害他人之權利者，負損害賠償
        責。故意以背於善良風俗之方法，加損害於他人者亦同
        ；不法侵害他人之身體、健康、名譽、自由、信用、隱
        私、貞操，或不法侵害其他人格法益而情節重大者，被
        害人雖非財產上之損害，亦得請求賠償相當之金額，民
        法第184 條第1 項、第195 條第1 項分別定有明文。又
        名譽被侵害者，關於非財產上之損害，加害人雖亦負賠
        責任，但以相當之金額為限，所謂相當，自應以實際加
        害情形與其名譽影響是否重大，及被害者之身分地位與
        加害人經濟狀況等關係定之（最高法院47年度台上字第
        1221號判例參照）。
      2.承如前所述，被告丁○○於前開刑事判決所使用前述辱
        罵原告乙○○之言語，及12次侮罵原告乙○○、甲○○
        之言語，業已侵害原告乙○○、甲○○之名譽權，已足
        使原告在社會上之評價受到貶損，自屬故意不法侵害原
        告之名譽，依前揭規定意旨，原告等自得請求被告丁○○賠償非財產上之損害。而查，原告乙○○目前於臺北
        市松山區五分埔商經營服飾店，於98年度計有利息、股
        利及薪資所得21萬7670元，並有多筆不動產，財產總額
        計為748 萬9527元；原告甲○○則係原告乙○○之員工
        ，於98年度亦有股利及利息所得4 萬0191元，並有多筆
        投資，財產總額計為200 萬3930元。被告丁○○則係大
        學畢業，於98年度僅有利息所得3 萬590 元，即無其他
        財產，此有本院依職調查詢之稅務電子閘門財產所得調
        件明細表（見本院卷第61至67頁、第72頁）。則本院經
        審酌被告丁○○自98年4月間起多次以辱罵之言詞辱罵
        原告，經刑事判決確定後（99年5月17日確定），猶不
        知悔改，甚有變本加厲之情形，並自99年5月21日起改
        辱罵原告之客人，以達打擊其營業之目的，甚且被告事
        後以躁鬱症卸責，不斷對原告施以言詞上之侮辱，其行
        為殊值非難，原告長期受被告如此對待，考量慰撫金時
        自應予以考慮；另審酌本件事發經過、兩造之關係、所
        受教育程度、身分、社會地位、經濟狀況及原告所受名
        譽損害之程度等一切情狀，認原告乙○○請求非財產上
        損害40萬元、原告甲○○請求非財產上損害10萬元為適
        當，逾此範圍，要屬無據。
      3.原告乙○○復主張其因被告丁○○無端辱罵客戶，致其
        至少受有288 萬元營業損失，自得請求被告丁○○賠償
        其損害等情，並據其營業收入表為證。按損害賠償，除
        法律另有規定或契約另有訂定外，應以填補債權人所受
        損害及所失利益為限，民法第216條第1項有明文規定。
        茲既被告否認原告所自行製作之該營業收入表，則依舉
        證責任分擔之原則，即應由原告乙○○就其實際受有之
        營業損失，及該營業損失與被告丁○○侵害其營業權間
        具有因果關係，負舉證之責任。雖然原告乙○○迄本件
        言詞辯論終結時止，其營業損失僅製表一份為證，又為
        被告否認，然如客人選購原告店內之衣服時，屢受被告
        之騷擾、怒罵，則原告營業氣氛與締約機會將受被告之
        破壞，觀被告丁○○「不必房租就贏你，要趕快搬有，
        不然每天罵讓你生意做不下去」、「老太婆還在挑啊!
        沒錢就不要買嘛!老太婆怎麼穿都是醜，老太婆怎麼穿
        都是醜!」、「黃臉婆啊!人就在黃了還穿這麼黃啊!」
        、「死肥婆挑這麼久啊!這麼胖的SIZE沒有啦!」、「老
        阿嬤還在挑啊!以為在選珠寶啊!一件才100塊挑這麼久!
        老阿嬤怎麼穿都老!不用再挑了!」...等等言詞，足認
        其目的在打擊原告店內之生意，此觀錄影畫面客人亦因
        此離去可資證明，衡以常情，被告丁○○以此方式長期
        打擊原告店內之生意，原告生意勢必受影響，但該影響
        之程度涵括原告潛在之營業收入，實務上尚難以影響之
        交易件數一一計算，就錄影畫面觀之，原告店內生意亦
        因此受影響，依民事訴訟法第222條第2項「當事人已證
        明受有損害而不能證明其數額或證明顯有重大困難者，
        法院應審酌一切情狀，依所得之心證定其數額」之規定
        ，故審酌卷內被告丁○○係長期、多次對原告營業權行
        為侵害之行為，兩造之關係、所受教育程度、身分、社
        會地位、經濟狀況及原告所受名譽損害之程度，認原告
        乙○○主張營業損失20萬元為適當，該範圍內之請求，
        應予准許。
      4.再者，被告雖又辯稱被告丁○○所以為上開行為，係來
        自原告之挑釁行為，原告對其後被告丁○○恐嚇、辱罵
        之損害結果發生亦與有過失云云。惟按民法第217 條第
        1 項固規定，損害之發生或擴大，被害人與有過失者，
        法院得減輕金額或免除之，惟仍須被害人之過失與損害
        之發生或擴大間有相當因果關係，始有此規定之適用。
        就此被告丁○○提出之本院檢察署不起訴書為佐（見本
        院卷第98至101 頁），然本件兩造於前揭恐嚇、公然侮
        辱之衝突發生，容或互有辱罵之言語發生，縱如各自以
        言語剌激、辱罵對方，核屬各自之故意侵權行為，並非
        發生本件原告因遭被告丁○○恐嚇及公然侮辱而致名譽
        權、營業權受損之共同原因，所生之損害亦屬各別，而
        非不可分，要難認為原告對本件損害之發生與有過失，
        被告前開辯詞，亦非有據，要不足採。
    (四)被告丙○○是否要為被告丁○○之前開行為負損害賠償之
      責任，原告主張被告丙○○應依民法第188 條、第187 條
      負責（先位188 條、備位187 條），是否有理？
      1.按「受僱人因執行職務，不法侵害他人之權利者，由僱
        用人與行為人連帶負損害賠償責任。但選任受僱人及監
        督其職務之執行，已盡相當之注意或縱加以相當之注意
        而仍不免發生損害者，僱用人不負賠償責任。」，民法
        第188 條定有明文。核其立法精神重於保護經濟上之弱
        者，增加被害人或得依法請求賠償之第三人之求償機會
        。觀乎其設有舉證責任轉換及衡平責任之規定自明。是
        以受僱人之行為是否與其職務有關係，允宜從廣義解釋
        ，以資符合。其所謂受僱人執行職務，不法侵害他人權
        利之行為，不僅指受僱人職務範圍內之行為而定，即與
        執行職務相牽連之行為，不法侵害他人權利者，亦應包
        括在內。職務上予以機會之行為，即屬於與執行職務相
        牽連之行為（最高法院73年度台上字第4580號判決要旨
        可資參照）。又此所謂受僱人，並非僅限於僱傭契約所
        稱之受僱人，凡客觀上被他人使用為之服務勞務而受其
        監督者均係受僱人。
      2.本件原告主張被告丁○○多次辱罵原告及其客戶，均於
        店鋪營業時間，目的亦出於打擊原告等名譽、信用而圖
        搶奪生意，客觀上足認為與其執行職務有關，是被告丙○○應與被告丁○○負連帶清償責任等語。但為被告所
        否認，並辯稱被告丁○○與原告間係因私人衝突所致，
        客觀上難認與其銷售服飾之業務上行為相關等情。然查
        ，依被告丁○○於本院前開刑事程序審理所為之陳述（
        見前開刑事卷宗第32至46頁），可知被告丁○○與原告
        間衝突發生之原因，部分係因兩家服飾店之營業競爭及
        進貨交易事宜，致兩造間陸續發生恐嚇、公然侮辱及身
        體上傷害情形，是被告丁○○既係為被告丙○○服飾店
        使用為之服務勞務，且衝突均係發生在店鋪營業地點及
        營業時間內，客觀上足認係與其執行職務有關，揆諸前
        揭說明，本院堪認被告丁○○係被告丙○○之受僱人，
        並因執行與職務相關連之行為，而不法侵害原告乙○○
        、甲○○之名譽，是被告丙○○即應被被告丁○○之侵
        害行為負連帶賠償責任。
      3.又被告丙○○既應就被告丁○○之不法行為，依民法第
        188 條規定，負連帶賠償責任。本院自無庸再就備位請
        求之民法第187 條有無理由，予以論究，附此敘明。
六、末按「給付無確定期限者，債務人於債權人得請求給付時，
    經其催告而未為給付，自受催告時起，負遲延責任。其經債
    權人起訴而送達訴狀，或依督促程序送達支付命令，或為其
    他相類之行為者，與催告有同一之效力。」、「遲延之債務
    ，以支付金錢為標的者，債權人得請求依法定利率計算之遲
    延利息。」、「應付利息之債務，其利率未經約定，亦無法
    律可據者，週年利率為百分之五。」民法第229 條第2 項、
    第233 條第1 項前段、第203 條復分別著有明文。本件原告
    對於被告之侵權行為損害賠償請求權，係屬於給付未有確定
    期限之金錢債權，揆諸前述規定，原告主張被告應自起訴狀
    繕本送達被告之翌日即99年8 月20日起，加給按年息5 ％計
    算之法定遲延利息，於法尚無不合。
七、從而，原告乙○○、甲○○依侵權行為之法律關係，請求被
    告連帶給付各60萬、10萬元，為有理由，應予准許。逾此範
    圍之請求，則無理由，應予駁回。
八、兩造陳明願供擔保，聲請宣告假執行或免為假執行，經核原
    告勝訴部分，合於法律規定，爰分別酌定相當之擔保金額宣
    告之；原告其餘假執行之聲請，因訴之駁回而失所依據，不
    予准許。
九、結論，原告之訴一部有理由，一部分無理由，爰依民事訴訟
    法第85條第2 項、第390 條第2 項、第392 條第2 項，判決
    如主文。
中    華    民    國    99    年    10    月    27    日
                  民事第四庭    法  官  趙子榮
以上正本係照原本作成
如對本判決上訴，須於判決送達後20日內向本院提出上訴狀。如
委任律師提起上訴者，應一併繳納上訴審裁判費。
中    華    民    國    99    年    10    月    27    日
                                書記官  謝榕芝

司法院資訊處製作；財團法人民間司法改革基金會備份。
